臺灣臺北地方法院民事判決　　　　　　　　　　　　九十三年度簡上字第一五二號
　　上　訴　人　台灣永源實業股份有限公司
　　法定代理人　乙○○
　　　　　　　　　　　　　寄台北郵政六七之一五五二號信箱
　　被上訴人　　冠洲水電工程有限公司
　　法定代理人　甲○○
右當事人間請求給付貨款事件，上訴人對於中華民國九十三年一月五日臺灣臺北地方
法院臺北簡易庭九十年度北簡字第五四五九號第一審判決提起上訴，本院於九十三年
十一月三十日言詞辯論終結，判決如下：
    主      文
原判決廢棄。
被上訴人應給付上訴人新台幣貳拾壹萬玖仟元及自民國九十一年一月一日起至清償日
止，按年息百分之五計算之利息。
第一、二審訴訟費用由被上訴人負擔。
    事實及理由
一、上訴人主張略以：上訴人向被上訴人承包台北縣五股鄉五股國民小學（下稱五股
    國小）八十七年度降低班級人數計畫增教室工程內化糞槽池污水處理設備（下稱
    系爭工程），兩造並訂有合約書，依合約第四條付款辦法：第一期訂金百分之十
    ，期票四十五天；第二期池內設備完成付百分之六十，期票四十五天；第三期鼓
    風機及配電盤完成百分之二十，期票四十五天；第四期驗收完成付百分之十，期
    票四十五天。詎上訴人完成第三期設備後，被上訴人於民國八十九年十二月十八
    日收受上訴人所開立之統一發票後，歷經數年仍未依合約給付第三、四期款項，
    上訴人迫於無奈，曾於九十二年十一月二十四日以臺北長春路（臺北六七支）郵
    局第三二五二號存證信函向被上訴人為解除契約之意思表示。並提出承攬合約書
    、統一發票、請款（計價）單、送貨單、電路圖、存證信函等件為證。為此變更
    上訴聲明請求被上訴人給付新台幣（下同）二十一萬九千元及自九十一年一月一
    日起至清償日止，按年息百分之五計算之利息。（原上訴聲明請求被上訴人應將
    鼓風機三臺及週邊零件（二點五英吋三通三個、二點五英吋灣頭八個、二點五英
    吋防震軟管三支、二點五英吋銅止逆凡而三個、空氣濾清器二支、二點五英吋內
    卜二十四個），配電盤一個，統一發票（號碼ＤＭ00000000號、金額十
    四萬六千元）一紙返還上訴人，上訴人變更上訴聲明被上訴人並未爭執而為言詞
    辯論）。
二、被上訴人則以：上訴人至今所承作之鼓風機及配電盤均有多項瑕疵而未改善，依
    合約第四條規定，第三期、第四期之付款條件既未完成，被上訴人自有理由拒絕
    支付款項，又依據五股國小營繕工程紀錄現場抽查第一款記載未抽驗及隱蔽部分
    及設備安全性由承包商及設計監造單位負責，被上訴人交付系爭化糞槽污水處理
    有理由，上訴人解除契約並不合法。並提出污水處理場平面圖、照片、承攬合約
    書暨附件、營繕工程驗收記錄等件為證，並聲明上訴駁回。
三、兩造不爭執事項：（一）上訴人承攬被上訴人系爭工程，上訴人於八十九年十二
    月交付統一發票予被上訴人，向上訴人請求給付第三期款項，被上訴人迄未給付
    ，上訴人已於九十二年十一月二十四日以存證信函向被上訴人為解除契約之意思
    表示。（二）契約第二條約定「本乙方（上訴人）所承包範圍如後設計圖面及如
    估價單內項目」，該條後方加註「及冠洲公司與五股國小合約書規範施工，業主
    要求標準以施工圖及估價單為準。」（三）兩造契約附件項目四（一）第十小項
    ，比流器規格應為四十ＶＡ，上訴人卻裝設規格為十五ＶＡ。依照合約書附件項
    目四（一）第十六小項瓦斯器品牌應為日本「富士」，上訴人安裝品牌為「三菱
    」。（四）本件工程總價款為七十三萬元。爭執事項：（一）本件契約屬承攬或
    買賣？（二）上訴人主張解除契約是否有法律上依據？如有法律上依據，是否有
    違誠實信用原則？（三）上訴人承包系爭工程是否符合約定品質？有無瑕疵？
四、依據兩造簽訂契約已標明「承攬合約書」，條款明載經雙方同意訂立八十七年度
    降低班級人數計畫增教室工程內化糞槽池污水處理設備委由乙方（上訴人）承包
    。再依合約書第一條工程地點；第二條承包範圍；如後（如附件）設計圖面及如
    估價單內項目；第三條承包總價；第五條開工日期：自本合約簽立二十天內，由
    甲方（被上訴人）所指定日為開工日期，或配合現場建築進度進場施作；第六條
    開工管理及第七條特別條款工程施作前清理、相關設施、混凝土提供、廢棄物清
    理等約定綜合以觀，足見本件契約並非單純買賣而係承攬契約。
五、按承攬人之損害賠償請求權或契約解除權，因其原因發生後，一年間不行使而消
    滅。民法第五百十四條第二項定有明文。此項解除權之行使，應屬形成權之性質
    ，該條項就承攬人契約解除權所定之一年期間為除斥期間。查上訴人於八十九年
    十二月完成工作並交付統一發票予被上訴人，上訴人遲至九十二年十一月二十四
    日始以存證信函向被上訴人為解除契約之意思表示，早已逾上開除斥期間，上訴
    人解除契約，於法不合，自不生解除契約效力。
六、按承攬人完成工作，應使其具備約定之品質及無減少或滅失價值或不適於通常或
    約定使用之瑕疵。民法第四百九十二條定有明文。被上訴人抗辯兩造契約附件項
    目四（一）第十小項，比流器規格應為四十ＶＡ，上訴人卻裝設規格為十五ＶＡ
    。依照合約書附件項目四（一）第十六小項瓦斯器品牌應為日本「富士」，上訴
    人安裝品牌為「三菱」等瑕疵。上訴人則主張裝設比流器規格十五ＶＡ才能顯示
    電流異動，否則將會有大秤秤小物無法顯示異動情形；瓦斯器合約規定為「富士
    」或同等品，並不限「富士」廠牌等。系爭工程是否具備約定品質，有無瑕疵雖
    雙方各執一詞，惟依據五股國小於九十一年五月三日以北五股國字第０九一００
    ０一三一三號函復本院臺北簡易庭略以：被上訴人承包該校八十七年度降低班級
    人數計畫增教室工程（水電工程）案，業已於九十年九月五日完成驗收手續，並
    於同年十月三十日付清尾款結案。有該函附卷可稽。再據被上訴人法定代理人到
    庭陳稱：「本件工程已經完工，九十年八月驗收合格，九十年九月切結結算，保
    固期間是三年」、「保固期限已經屆滿，業主沒有跟我主張瑕疵，只要求我繼續
    負責保固維修」等語（九十三年七月二十七日、十二月一日言詞辯論筆錄參照）
    。系爭工程既經業主即五股國小受領並驗收合格，並已逾三年保固期限，五股國
    小並未向被上訴人主張系爭工程瑕疵，足證上訴人完成工作物符合約定品質。被
    上訴人舉證尚不足以證明上訴人完成工作物有如何未具備約定品質或不適於通常
    或約定使用之瑕疵，其主張尚不足採信。
七、綜上所述，上訴人主張依約完成系爭工程符合約定品質，自屬可信，被上訴人抗
    辯系爭工程有瑕疵為不足採。從而，上訴人本於承攬契約法律關係，請求被上訴
    人給付二十一萬九千元及自九十一年一月一日起至清償日止，按年息百分之五計
    算之利息為有理由，應予准許。原審為上訴人敗訴判決，尚有未洽。上訴意旨指
    摘原判決不當，求予廢棄改判，為有理由，爰由本院予以廢棄改判，如主文第二
    項所示。
八、據上論結，本件上訴為有理由，依民事訴訟法第四百三十六條之一第三項、第四
    百五十條、第七十八條，判決如主文。
中　　　華　　　民　　　國　　九十三　　年　　十一  　月　　  十四　  　日
                          民事第四庭審判長法  官  盧彥如
                                          法  官  周玫芳
                                          法  官  薛中興
正本係照原本作成
本件不得上訴。
中　　　華　　　民　　　國　　九十三　　年　　十一  　月　　  十四　  　日
                                          書記官  薛德芬
